【裁判字號】    97,易,2071
【裁判日期】    971016
【裁判案由】    詐欺
【裁判全文】
臺灣板橋地方法院刑事判決              97年度易字第2071號
公  訴  人  臺灣板橋地方法院檢察署檢察官
被      告  甲○○
上列被告因詐欺案件，經檢察官提起公訴（97年度偵字第16385
號、第17491 號），暨同署檢察官移送併案（97年度偵字第2287
9 號），嗣因被告於本院準備程序中就被訴事實及併案事實均為
有罪之陳述，本院告知被告簡式審判程序之旨，並聽取當事人之
意見後，由本院合議庭裁定改由受命法官獨任依簡式審判程序進
行，判決如下：
    主  文
甲○○幫助意圖為自己不法之所有，以詐術使人將本人之物交付
，處有期徒刑月，如易科罰金，以新臺幣壹仟元折算壹日。
    事  實
一、甲○○前於民國90年間，因幫助詐欺取財案件，經臺灣桃園
    地方法院於90年9 月19日以90年度易字第1380號判處拘役50
    日，如易科罰金以銀元300 元折算1 日確定，於91年1 月 7
    日易科罰金執行完畢（於本案不構成累犯）。詎其猶不知悔
    改，其依一般社會經驗，能預見提供自己於金融機構開立之
    帳戶提款卡及密碼予真實姓名年籍不詳之他人使用，可能幫
    助他人作為詐欺他人財物之用，竟仍不違背其本意，基於幫
    助詐欺取財之不確定故意，因失業無收入，而透過中國時報
    之分類廣告，並撥打報紙所載電話與真實姓名年籍不詳自稱
    「劉主任」之成年男子聯絡後，遂於97年2 月底某日，在臺
    北縣中和市○○路○ 段交通部公路總局臺北區監理所板橋監
    理站（起訴書僅略載為在不詳時、地），將其於彰化商業銀
    行雙和分行（下稱彰化銀行）開立之0000000000000000000
    號帳戶提款卡交付予上開自稱「劉主任」之成年男子，並告
    知密碼供其使用，作為幫助該成年人所屬詐欺集團成員提領
    詐欺犯罪所得款項之人頭帳戶。嗣該成年人所屬之詐欺集團
    成員於取得甲○○上開帳戶之提款卡及密碼後，即意圖為自
    己不法之所有，基於詐欺取財之犯意，分別實行下列詐欺犯
    行：(一)於97年3 月1 日中午某時許，以某不詳男子之名義，
    以來電顯示為0000000000號、0000000000號、0000000000號
    電話號碼撥打乙○○（起訴書均誤載為「陳淑鳳」）電話，
    向其佯稱因先前於網路購物誤用分期轉帳方式繳款，須依指
    示操作金融機構自動櫃員機轉帳，以取消分期繳款設定云云
    ，致乙○○信以為真而陷於錯誤，遂於同日依指示共轉帳新
    臺幣（下同）160,000 元（含2 次手續費共34元）至上開詐
    欺集團成員所指定之帳戶內，其中有2 筆金額即分別於同日
    13時46分許及13時50分許，於雲林縣斗南鎮之彰化銀行斗南
    分行自動櫃員機接續轉帳99,000元及1,000 元至上開甲○○
    彰化銀行之帳戶內，旋遭提領一空。(二)又於97年3 月1 日14
    時許，以東森購物電視臺員工名義，以來電顯示為00000000
    00號、0000000000號、0000000000號電話號碼撥打丙○○電
    話，向其佯稱因先前於東森購物臺購物，付款方式誤設為約
    定轉帳，須依指示以英文介面操作郵局自動櫃員機，以取消
    約定轉帳付款方式云云，又以「土地銀行襄理」之名義，向
    其佯稱因自動櫃員機操作錯誤而誤將帳戶內之金額轉出，須
    再依指示至彰化銀行操作自動櫃員機以轉回上開金額云云，
    致丙○○信以為真而陷於錯誤，遂於同日依指示共轉帳129,
    983 元至上開詐欺集團成員所指定之帳戶內，其中1 筆100,
    000 元之款項即於同日18時7 分許，於新竹縣竹北市之彰化
    銀行某分行轉入上開甲○○彰化銀行帳戶內。嗣乙○○、丙○○2 人發覺受騙報警處理，經警方循線查悉上情。
二、案經乙○○訴由新竹市警察局第一分局報請臺灣桃園地方法
    院檢察署檢官呈請及雲林縣警察局北港分局報請臺灣雲林地
    方法院檢察署檢察官呈請臺灣高等法院檢察署檢察長令轉臺
    灣板橋地方法院檢察署檢察官偵查起訴，暨乙○○訴由雲林
    縣警察局斗南分局報請臺灣桃園地方法院檢察署呈請臺灣高
    等法院檢察署檢察長令轉臺灣板橋地方法院檢察署檢察官移
    送併案審理。
    理  由
一、查本件被告甲○○所犯並非死刑、無期徒刑、最輕本刑為 3
    年以上有期徒刑之罪或高等法院管轄第一審案件，而其於準
    備程序進行中，被告先就被訴事實暨併案事實均為有罪之陳
    述，經法官告知簡式審判程序之旨，並聽取公訴人及被告之
    意見後，本院認適宜改依簡式審判程序進行，爰依刑事訴訟
    法第273 條之1 第1 項、第284 條之1 規定，由本院合議庭
    以裁定由受命法官獨任進行簡式審判程序，合先敘明。
二、上揭事實，業據被告甲○○於本院審理時坦承不諱，並經證
    人即被害人乙○○、丙○○2 人於警詢中證述渠等受騙情節
    綦詳，復有乙○○出具之彰化銀行自動櫃員機交易明細表 2
    紙、丙○○出具之彰化銀行自動櫃員機交易明細表1 紙、彰
    化商業銀行雙和分行97年7 月24日彰雙和字第9701642 號函
    暨所附之甲○○上開帳戶客戶基本資料查詢、個人戶顧客資
    料卡1 件、甲○○上開帳戶之存摺存款交易明細查詢1 紙、
    雲林縣警察局斗南分局斗南派出所受理刑事案件報案三聯單
    、受理詐騙帳戶通報警示簡便格式表、受理各類案件紀錄表
    、雲林縣警察局斗南警分局受理人頭帳戶案件通報單、新竹
    縣警察局竹北分局竹北派出所受理詐騙帳戶通報警示簡便格
    式表、受理各類案件紀錄表各1 件、內政部警政署反詐騙案
    件紀錄表2 件、臺灣桃園地方法院90年度易字第1380號刑事
    判決電腦列印本1 紙等在卷可稽。被告之任意性自白核與事
    實相符，足堪採信。本案事證明確，被告之犯行堪以認定，
    應依法論科。
三、按刑法上之幫助犯，係對犯罪與正犯有共同之認識，而以幫
    助之意思，對於正犯資以助力，而未參與實施犯罪之行為者
    而言（最高法院84年度臺上字第5998號、88年度臺上字第12
    70號判決同此見解）；是以如未參與實施犯罪構成要件之行
    為，且係出於幫助之意思提供助力，即屬幫助犯。被告提供
    上開彰化銀行帳戶之提款卡及密碼供他人使用，使該他人向
    被害人等詐騙財物後，得以使用被告上開帳戶為轉帳工具，
    致被害人等轉帳上開金額至被告帳戶內，而遂行詐欺取財之
    犯行，顯係參與詐欺取財構成要件以外之行為，而對該實施
    詐騙之人遂行詐欺取財犯行資以助力。核被告所為，係犯刑
    法第30條第1 項及同法第339 條第1 項之幫助詐欺取財罪。
    被告幫助他人詐欺取財犯行，為幫助犯，爰依刑法第30條第
    2 項規定，按正犯之刑減輕之。又被告以一次提供其所有之
    彰化銀行雙和分行帳戶之提款卡及密碼之幫助行為侵害被害
    人乙○○等2 人之財產法益，係一行為觸犯2 個相同罪名，
    為同種想像競合犯，應依刑法第55條規定，從一被害情節較
    重之幫助詐欺取財罪處斷。而臺灣板橋地方法院檢察署檢察
    官以97年度偵字第22879 號移送本院併案審理之犯罪事實係
    與本案起訴書所載之犯罪事實欄一之(一)之犯罪事實相同，為
    同一案件，本院自應一併予以審理，附此陳明。爰審酌被告
    前有提供帳戶供他人使用之幫助詐欺取財之犯罪紀錄，有臺
    灣高等法院被告前案紀錄表在卷可稽，其仍不知悔改，又將
    帳戶提款卡及密碼交予他人供犯罪使用，助長他人犯罪，非
    但增加被害人等尋求救濟及治安機關查緝犯罪之困難，亦使
    不法詐欺之人得以順利掩飾其詐欺所得之財物，危害被害人
    財產安全及社會治安，兼衡被害人乙○○等2 人所受詐騙之
    金額、被告現已有固定之正當工作，有員工職務證明書1 紙
    在卷可參，及被告犯後坦承犯行態度尚稱良好等一切情狀，
    量處如主文所示之刑，並諭知易科罰金之折算標準，以資懲
    儆。
據上論斷，應依刑事訴訟法第273 條之1 第1 項、第299 條第 1
項前段，刑法第30條第1 項前段、第2 項、第339 條第1 項、第
55條、第41條第1 項前段，刑法施行法第1 條之1 第1 項、第 2
項前段，判決如主文。
本案經檢察官藍海凝到庭執行職務。
中    華    民    國    97    年    10    月    16    日
                  刑事第十八庭法  官  林淑婷
以上正本證明與原本無異。
如不服本判決，應於送達後十日內，向本院提出上訴狀（上訴書
狀應敘述具體理由）。
                              書記官  莊川億
中    華    民    國    97    年    10    月    16    日
附錄本案論罪科刑法條全文：
刑法第339條：
意圖為自己或第三人不法之所有，以詐術使人將本人或第三人之
物交付者，處5年以下有期徒刑、拘役或科或併科1千元以下罰金
。
以前項方法得財產上不法之利益或使第三人得之者，亦同。
前二項之未遂犯罰之。


司法院資訊處製作；財團法人民間司法改革基金會備份。
